【裁判字號】    98,訴,2481
【裁判日期】    980828
【裁判案由】    毒品危害防制條例
【裁判全文】
臺灣臺中地方法院刑事判決              98年度訴字第2481號
公  訴  人  臺灣臺中地方法院檢察署檢察官
被      告  甲○○
                    （現於臺灣臺中看守所另案羈押中）
上列被告因違反毒品危害防制條例案件，經檢察官提起公訴（98
年度毒偵字第2182號），被告於本院準備程序中就被訴事實為有
罪之陳述，經本院合議庭裁定由受命法官獨任依簡式審判程序審
理，判決如下：
    主    文
甲○○施用第一級毒品，累犯，處有期徒刑玖月，扣案之第一級
毒品海洛因肆包（合計驗餘淨重零點肆玖公克，及內含第一級毒
品海洛因之包裝袋肆只）沒收銷燬之，注射針筒、分裝管各支
，均沒收。又施用第二級毒品，累犯，處有期徒刑伍月，扣案之
第二級毒品甲基安非他命伍包（檢體編號：B0000000至B0000000
，合計驗餘淨重壹點貳壹玖公克，及內含第二級毒品甲基安非
他命之包裝袋伍只）沒收銷燬之，玻璃球吸食器肆支、分裝管
支，均沒收。應執行有期徒刑壹年，扣案之第一級毒品海洛因肆
包（合計驗餘淨重零點肆玖公克，及內含第一級毒品海洛因之包
裝袋肆只）、第二級毒品甲基安非他命伍包（檢體編號：B00000
00至B0000000，合計驗餘淨重壹點貳壹玖公克，及內含第二級
毒品甲基安非他命之包裝袋伍只），均沒收銷燬之；注射針筒、
分裝管各支、玻璃球吸食器肆支，均沒收。
    犯罪事實
一、甲○○前於民國88年間，因施用毒品案件，經臺灣南投地方
    法院2 次裁定送觀察、勒戒後，經評定認無繼續施用毒品之
    傾向，先後於88年6 月10日、88年12月9 日執行完畢釋放出
    所；又於前揭觀察、勒戒執行完畢釋放後5 年內之89年間，
    因施用第二級毒品案件，經臺灣南投地方法院裁定令入戒治
    處所施以強制戒治，嗣於90年6 月15日因停止戒治出所，迄
    於90年10月25日保護管束期滿，停止戒治未經撤銷執行完畢
    ，刑罰部分則經同院89年度投刑簡字第482 號判處有期徒刑
    5 月確定。再因施用第一級毒品案件，經本院96年度訴字第
    3284號判處有期徒刑8 月確定，甫於97年9 月16日縮刑期滿
    執行完畢。詎其仍不知戒絕，復基於施用第一級毒品海洛因
    之犯意，於98年6 月1 日17時許，在其友人劉惠娟位於臺中
    市○區○○路217 巷11號租屋處內，以將海洛因稀釋後置入
    針筒，再注射血管之方式，施用第一級毒品海洛因1 次；另
    基於施用第二級毒品甲基安非他命之犯意，於同日19、20時
    許，在上開處所，以將第二級毒品甲基安非他命置於玻璃球
    吸食器內，經加熱後再以口鼻吸食蒸發氣體之方式，施用第
    二級毒品甲基安非他命1 次。嗣於98年6 月2 日8 時許，為
    警在上開處所查獲，並扣得第一級毒品海洛因4 包（合計驗
    餘淨重0.49公克，及內含第一級毒品海洛因之包裝袋4 只）
    、第二級毒品甲基安非他命5 包（檢體編號：B0000000至B0
    000000，合計驗餘淨重1.2319公克，及內含第二級毒品甲基
    安非他命之包裝袋5 只）、其所有且供施用毒品海洛因所用
    之注射針筒3 支、供施用毒品甲基安非他命所用之玻璃球吸
    食器4 支、及供施用毒品海洛因、甲基安非他命所用之分裝
    管3 支【其餘扣案之第二級毒品N-N-二甲基安非他命1 包尚
    難認與本案施用第二級毒品甲基安非他命犯行有關】。
二、案經臺中縣警察局烏日分局報告臺灣臺中地方法院檢察署檢
    察官偵查起訴。
    理    由
一、上揭事實，訊據被告甲○○於本院審理中坦承不諱，而被告
    為警查獲後經採尿送驗結果，確呈嗎啡、甲基安非他命陽性
    反應，有臺中縣警察局烏日分局偵查隊委託鑑驗尿液與真實
    姓名對照表、詮昕科技股份有限公司濫用藥物尿液檢驗報告
    各1 份在卷可稽，此外，復有疑似毒品海洛因之白粉3 包、
    碎塊1 包及疑似第二級毒品甲基安非他命之結晶5 包（不含
    檢體編號B0000000）、供施用毒品海洛因所用之注射針筒3
    支、供施用毒品甲基安非他命所用之玻璃球吸食器4 支、供
    撥取所施用之毒品海洛因、甲基安非他命之分裝管3 支扣案
    可佐。又上開扣案之白粉、碎塊、結晶，經送請專業機構鑑
    定結果，白粉、碎塊部分確屬第一級毒品海洛因（合計驗餘
    淨重0.49公克，及內含第一級毒品海洛因之包裝袋4 只），
    結晶部分則屬第二級毒品甲基安非他命（檢體編號：B00000
    00至B0000000，合計驗餘淨重1.2319公克，及內含第二級毒
    品甲基安非他命之包裝袋5 只）等情，亦有法務部調查局98
    年7 月22日調科壹字第09823020250 號濫用藥物實驗室鑑定
    書、行政院衛生署草屯療養院草療鑑字第0980600004號鑑定
    書所示之鑑定書附卷可參，足認被告之自白，應與事實相符
    ，堪予採信。另按施用第一、二級毒品為犯罪行為，毒品危
    害防制條例第10條定有處罰明文。故施用第一、二級毒品者
    ，依前揭規定本應科以刑罰。惟基於刑事政策，對合於一定
    條件之施用者，則依同條例第20條、第23條之規定，施以觀
    察、勒戒及強制戒治之保安處分。又毒品危害防制條例於92
    年7 月9 日修正公布，自93年1 月9 日施行，其中第20條、
    第23條將施用毒品之刑事處遇程序，區分為「初犯」及「五
    年內再犯」、「五年後再犯」。依其立法理由之說明：「初
    犯」，經觀察、勒戒或強制戒治後，應為不起訴處分或不付
    審理之裁定；經觀察、勒戒或強制戒治執行完畢釋放後，「
    五年內再犯」者，因其再犯率甚高，原實施之觀察、勒戒及
    強制戒治既已無法收其實效，爰依法追訴或裁定交付審理。
    至於經觀察、勒戒或強制戒治執行完畢釋放後，「五年後再
    犯」者，前所實施之觀察、勒戒或強制戒治已足以遮斷其施
    用毒品之毒癮，為期自新及協助其斷除毒癮，仍適用「初犯
    」規定，先經觀察、勒戒或強制戒治之程序。從而依修正後
    之規定，僅限於「初犯」及「五年後再犯」二種情形，始應
    先經觀察、勒戒或強制戒治程序。倘被告於5 年內已再犯，
    經依法再為保安處分或追訴處罰者，縱其第3 次（或第3 次
    以上）施用毒品之時間，在初犯之保安處分執行完畢釋放5
    年以後，即非屬「五年後再犯」之情形，且因前有「五年內
    再犯」情形，顯見其再犯率甚高，原實施之保安處分無法收
    其實效，毋庸仍予寬典處遇，而應依該條例第10條逕予刑罰
    制裁。至於第3 次（或第3 次以上）施用毒品之時間，是否
    宜有期間限制？以多久為適宜？則分屬刑事政策、專門醫學
    之範圍，非審判機關所能決定，有待循立法途徑解決（最高
    法院97年度台非字第540號判決要旨參照）。
    查被告前於88年間，因施用毒品案件，經臺灣南投地方法院
    先後裁定送觀察、勒戒後，經評定認無繼續施用毒品之傾向
    ，先後於88年6 月10日、88年12月9 日執行完畢釋放出所；
    又於前揭觀察、勒戒執行完畢釋放後5 年內之89年間，因施
    用第二級毒品案件，經臺灣南投地方法院裁定令入戒治處所
    施以強制戒治，嗣於90年6 月15日因停止戒治出所，迄於90
    年10月25日保護管束期滿，停止戒治未經撤銷執行完畢，刑
    罰部分則經同院89年度投刑簡字第482 號判處有期徒刑5 月
    確定，有卷附刑案資料查註紀錄表、臺灣高等法院被告前案
    紀錄表可參，是被告既於初犯之觀察、勒戒執行完畢釋放後
    5 年內已再犯施用毒品罪，且分別經保安處分及追訴處罰，
    其本件施用毒品犯行，自應依法追訴處罰。綜上所述，
    本件事證明確，被告施用第一級毒品海洛因、第二級毒品甲
    基安非他命之犯行，堪以認定，應依法論科。
二、按海洛因、甲基安非他命各係毒品危害防制條例所定之第一
    級、第二級毒品，不得非法施用，是核被告所為，係犯毒品
    危害防制條例第10條第1 項之施用第一級毒品罪、第10條第
    2 項之施用第二級毒品罪。被告為施用毒品海洛因、甲基安
    非他命而分別持有各該毒品之低度行為，已為其施用之高度
    行為所吸收，均不另論罪。另被告因施用第一級毒品案件，
    經本院96年度訴字第3284號判處有期徒刑8 月確定，甫於97
    年9 月16日縮刑期滿執行完畢，有刑案資料查註紀錄表、臺
    灣高等法院被告前案紀錄表在卷可考，其受徒刑執行完畢5
    年內故意再犯本件有期徒刑以上之2 罪，均屬累犯，各應依
    刑法第47條第1 項規定加重其刑。又被告所犯上開2 罪，犯
    意各別，行為互殊，應予分論併罰。爰審酌被告歷經毒品戒
    斷之保安處分程序，復有毒品前科（參卷附前揭紀錄表），
    仍未能徹底戒除毒癮，足見其意志不堅，心存僥倖，惟施用
    毒品係戕害自身健康及犯後態度尚可等一切情狀，分別量處
    如主文所示之刑，並定其應執行之刑。扣案之第一級毒品海
    洛因4 包（合計驗餘淨重0.49公克，及內含第一級毒品海洛
    因之包裝袋4 只）、第二級毒品甲基安非他命5 包（檢體編
    號：B0000000至B0000000，合計驗餘淨重1.2319公克，及內
    含第二級毒品甲基安非他命之包裝袋5 只），分別為查獲之
    第一級毒品、第二級毒品業如前述（而上開包裝袋4 只、5
    只則各與所沾留之毒品海洛因、甲基安非他命殘渣難以析離
    ，亦應整體視為毒品），均應依毒品危害防制條例第18條第
    1 項前段之規定，併予宣告沒收銷燬之（因鑑驗而滅失之毒
    品，則不予宣告沒收銷燬）。另扣案之注射針筒3 支，為被
    告所有且供施用毒品海洛因所用；玻璃球吸食器4 支，為被
    告所有且供施用甲基安非他命所用；分裝管3 支，為被告所
    有且供施用毒品海洛因、甲基安非他命所用乙情，業據其供
    稱在卷，爰依刑法第38條第1 項2 款規定，併予宣告沒收。
三、末按沒收係附隨於主刑，必該沒收物品與其所宣告主刑，具
    有關連性，方能諭知沒收（最高法院87年度台上字第1678號
    判決要旨參照）。本件其餘扣案之結晶1 包（檢體編號：B0
    000000），經鑑定結果，係第二級毒品N-N-二甲基安非他命
    （N,N-Dimethylamphetamine） ，有行政院衛生署草屯療養
    院草療鑑字第0980600004號鑑定書附卷可憑，又被告供稱：
    扣案之6 包結晶伊均尚未施用等語在卷（見本院卷第29頁反
    面），復按施用N-N-二甲基安非他命後，經人體可代謝出主
    要代謝物為N-N-二甲基安非他命原態和N-N-二甲基安非他命
    -N- 氧化物，此有行政院衛生署管制藥品管理局98年7 月28
    日管檢字第0980007588號函附卷可憑，然依卷附被告之尿液
    檢驗報告，尚難認被告有施用N-N-二甲基安非他命，是該扣
    案物顯與本案施用第二級毒品甲基安非他命之犯行無關，自
    應由檢察官另行處理，爰不另予宣告沒收銷燬，附此敘明。
據上論斷，應依刑事訴訟法第273 條之1 第1 項、第299 條第1
項前段，毒品危害防制條例第10條第1 項、第2 項、第18條第1
項前段，刑法第11條、第47條第1 項、第51條第5 款、第38條第
1項 第2 款，判決如主文。
本案經檢察官乙○○到庭執行職務。
中   華    民     國     98    年     8    月    28   日
                  刑事第十一庭   法  官  劉敏芳
以上正本證明與原本無異。
如不服本判決應於收受判決後10日內向本院提出上訴書狀，並應
敘述具體理由。其未敘述上訴理由者，應於上訴期間屆滿後20日
內向本院補提理由書（均須按他造當事人之人數附繕本）「切勿
逕送上級法院」。
                                 書記官  陳錫威
中   華    民     國     98    年     8    月    28   日
附錄本案論罪法條：
毒品危害防制條例第10條：
施用第一級毒品者，處6月以上5年以下有期徒刑。
施用第二級毒品者，處3年以下有期徒刑。


司法院資訊處製作；財團法人民間司法改革基金會備份。
